臺灣板橋地方法院民事裁定　九十二年度再微字第九號
　　聲　請　人　大眾商業銀行股份有限公司
　　法定代理人　丙○○
　　訴訟代理人　甲○○
　　相　對　人　乙○○
右當事人間請求給付信用卡消費款事件，聲請人對於中華民國九十二年九月十二日本
院九十二年度小上字第三六號民事確定裁定聲請再審，本院裁定如左：
    主      文
聲請駁回。
再審程序費用新臺幣壹仟元由聲請人負擔。
    理      由
一、按關於小額訴訟事件之再審程序，準用民事訴訟法第五編再審程序之規定，同法
    第四百三十六條之三十二第四項定有明文。再審之訴，應於三十日之不變期間內
    提起。前項期間，自判決確定時起算，判決於送達前確定者，自送達時起算。同
    法第五百條第一項、第二項前段亦規定甚明，此項規定並依同法第五百零七條為
    確定之裁定所準用。查本院九十二年度小上字第三六號民事裁定於民國九十二年
    九月十二日確定後，聲請人於九十二年九月十九日收受該裁定正本之送達，有送
    達證書附於本院九十二年度小上字第三六號民事卷宗可稽，其於九十二年十月二
    十日為本件再審之聲請，連同在途期間，應認合於前開三十日不變期間之規定。
二、聲請人聲請再審意旨略以：本件給付信用卡消費款事件本院三重簡易庭九十二年
    度重小字第二一二號判決未說明得心證之理由，僅憑相對人單方違反常理之說辭
    ，即將舉證責任倒置，違反民事訴訟法第二百七十七條之規定，且有悖於經驗法
    則，其判決顯然違背民事訴訟法第二百二十二條第三項規定，屬當然違背法令，
    聲請人提起上訴時，於上訴理由已具體指明，原審法院以該第一審判決載明：「
    持卡人雖負有妥善保管預借現金密碼之義務，但如持卡人未收受銀行寄發之預借
    現金密碼函，自無從善盡其保管之義務。再者，預借現金密碼除由持卡人負擔保
    管義務，發卡銀行及國際信用卡組織亦均負用盡善良管理人之保管義務，亦即預
    借現金除由持卡人處遺失遭竊外，亦有可能因發卡銀行或國際信用卡組織之資料
    遭竊，甚或係發卡銀行或國際信用卡組織內之員工控管疏失致資料外流等等情形
    ，而遭他人冒用提領預借現金。」等語，認該第一審判決已敘明理由，駁回聲請
    人之上訴，然上述情形僅相對人臆測之詞，第一審判決採為判決基礎已有悖於一
    般經驗法則，復據此認定兩造信用卡契約第十七條第三項約定顯失公平而無效，
    而未說明其理由，乃判決當然違背法令，原審將聲請人之上訴駁回，其判斷事實
    之真偽即違背經驗法則，有判決適用法規顯有錯誤之再審事由，爰依民事訴訟法
    第四百九十六條第一項第一款規定，聲請再審。
三、按民事訴訟法第四百九十六條第一項第一款所謂適用法規顯有錯誤者，係指確定
    裁判所適用之法規顯然不合於法律規定，或與司法院現尚有效之大法官會議之解
    釋，或最高法院尚有效之判例顯然違反者而言，不包括認定事實錯誤、漏未審酌
    證據、取捨證據失當及裁判不備理由之情形在內。（最高法院六十三年台上字第
    八八０號判例、六十九年度台再字第一三一號判決意旨參照）次按再審之訴訟程
    序，準用關於各該審級訴訟程序之規定。此觀之民事訴訟法第五百零五條規定自
    明。本件乃聲請人對於本院九十二年度小上字第三六號小額訴訟第二審確定裁定
    聲請再審，自應適用民事訴訟法關於小額訴訟第二審程序之規定。又按對於小額
    訴訟程序第一審判決之上訴，非以判決違背法令為理由，不得為之。民事訴訟法
    第四百三十六條之二十四第二項定有明文。小額判決之判決違背法令事由，依同
    法第四百三十六條之三十二規定，僅準用同法第四百六十八條、第四百六十九條
    第一款至第五款規定，至同法第四百六十九條第六款規定則未在準用之列，蓋以
    小額事件，依同法第四百三十六條之十八第一項規定，判決書本得僅記載主文，
    就當事人有爭執事項，於必要時始加記理由要領，是判決不備理由或理由矛盾，
    非小額訴訟所謂判決違背法令之事由甚明。本院依職權調閱本院九十二年度小上
    字第三六號民事卷宗，本件聲請人對於本院三重簡易庭九十二年度重小字第二一
    二號第一審判決提起上訴，核其上訴理由指陳：第一審法院得心證依據之事實悖
    於一般經驗法則，又未說明得心證之理由，其判決顯然違背民事訴訟法第二百二
    十二條第三項之規定，為當然違背法令等語，有聲請人於原審所提民事上訴理由
    狀可佐，然查：關於信用卡預借現金密碼外流之原因及信用卡契約條款是否有顯
    失公平之情形，乃事實審法院取捨證據認定事實之職權行使，非屬法律審之小額
    訴訟第二審程序所得審理之範疇，況判決不備理由並非小額事件判決違背法令之
    事由，是則聲請人以本件第一審判決將相對人片面臆測之詞採為判決基礎，復未
    說明其理由等語提起上訴，顯與首開法條規定不符，原審駁回其上訴，於法並無
    違誤，聲請人以：原審判斷事實之真偽顯有悖於經驗法則等語，主張原確定裁定
    有適用法規顯有錯誤之再審事由，依民事訴訟法第四百九十六條第一項第一款規
    定聲請再審，求予廢棄，洵屬無據，不應准許。
四、綜上所述，本件原確定裁定並無聲請人所指適用法規顯有錯誤之情形，從而，聲
    請人聲請再審，與法所定再審理由要件相悖，顯無再審理由，自應由本院以裁定
    駁回之。
五、本件聲請再審費用為新臺幣一千元，應由聲請人負擔，爰確定如主文第二項所示
    。
六、依民事訴訟法第四百三十六條之三十二第一項、第四項、第五百零七條、第五百
    零二條、第四百三十六條之十九第一項、第九十五條、第七十八條，裁定如主文
    。
中　　　華　　　民　　　國　　九十三　　年　　　二　　　月　　　四　　　日
                                臺灣板橋地方法院民事第 二 庭
~B審判長法　　　官　林玫君
~B      法　　　官　連士綱
~B      法　　　官　廖怡貞
右為正本係照原本作成
本裁定不得抗告
中　　　華　　　民　　　國　　九十三　　年　　　二　　　月　　　四　　　日
~B　　　法院書記官　郭南宏
